臺灣屏東地方法院刑事判決　　　　　　　 96年度易字第151號
公　訴　人　臺灣屏東地方法院檢察署檢察官
被　　　告　甲○○
上列被告因詐欺案件，經檢察官聲請以簡易判決處刑（95年度偵
字第6370號），本院認不得以簡易判決刑處刑，改依通常程序審
理，被告於準備程序中就被訴事實為有罪之陳述，經本院合議庭
裁定改以簡式審判程序審理，判決如下：
    主  文
甲○○幫助意圖為自己不法之所有，以不正方法將不正指令輸入
電腦，製作財產權之得喪、變更紀錄，而取得他人財產，處有期
徒刑肆月。
    犯  罪  事  實
一、甲○○在預見提供自己帳戶資料供他人使用，可能遭他人利
    用作為遂行不正使用電腦相關設備取財犯行之工具，而該不
    正使用電腦相關設備取財結果之發生並不違背甲○○自己本
    意之情況下，基於幫助不正使用電腦相關設備取財之不確定
    犯意，於民國95年（聲請簡易判決處刑書誤載為94年，應予
    更正）2 、3 月間某日，在其位於屏東縣新園鄉○○村○○
    路103 號住處後方，將其向中華郵政股份有限公司（現更名
    為臺灣郵政股份有限公司，下簡稱臺灣郵政）屏東新園烏龍
    郵局申請開立之帳號0000000-0000000 號帳戶（下稱系爭帳
    戶）之存摺、印章、金融卡、密碼交予真實姓名不詳、自稱
    「陳永昭」之成年男子，容任他人藉以遂行不正使用電腦相
    關設備取財犯罪。嗣某真實姓名不詳之詐騙集團取得系爭帳
    戶之存摺、印章、金融卡及密碼後，即意圖為自己不法之所
    有，於95年8 月3 日16時許，撥打電話予乙○○，向乙○○
    訛稱其未繳納電話費，且信用卡遭盜刷云云，要求乙○○前
    往郵局辦理網路查詢，乙○○不疑有他，即依指示至彰化福
    興郵局申辦其於彰化福興郵局0000000-0000000 號帳戶之網
    路郵局儲匯業務服務，並將甲○○之系爭帳戶設定為其帳戶
    之約定轉帳帳戶，再將其帳戶之帳號、密碼告知詐騙集團成
    員，該詐騙集團得知乙○○上開帳號及密碼後，即於同日及
    翌日（同年月4 日）利用電腦網路設備，擅自輸入乙○○之
    上開帳號及密碼等未經乙○○同意之不正指令至臺灣郵政之
    電腦相關設備，將乙○○上開郵局帳戶內存款分別為新臺幣
    （下同）1,000,000 元、783,000 元接續轉入甲○○之系爭
    帳戶內，而製作財產權之得喪、變更紀錄，計取得乙○○之
    財產共1,783,000 元（聲請簡易判決處刑書誤載為
    1,780,000 元，應予更正），並隨即持甲○○系爭帳戶金融
    卡或存摺、印章提領上開款項得手。嗣乙○○於同年8 月4
    日前往郵局查詢發覺其帳戶存款業遭他人轉匯出，經報警處
    理而查知上情。
二、案經屏東縣警察局東港分局報告臺灣屏東地方法院檢察署檢
    察官偵查起訴。
    理  由
一、前揭犯罪事實，業據被告甲○○於本院自白不諱，並據證人
    即被害人乙○○於警詢及本院訊問時證述遭詐騙而申辦網路
    郵局後，其帳戶存款遭人轉匯至被告系爭帳戶等情綦詳，並
    有乙○○上開帳戶存摺影本、臺灣郵政彰化郵局96年2 月12
    日彰營字第0960100310號函附乙○○上開帳戶之網路郵局儲
    匯業務服務契約書、網路郵局跨行轉帳申請書、屏東郵局95
    年8 月18日屏營字第0955001949號函附被告系爭帳戶開戶基
    料及交易明細表、96年1 月5 日屏營字第0965000034號函附
    被告系爭帳戶變更印鑑申請書各1 份在卷可稽。且按刑法上
    之故意，可分為直接故意與不確定故意（間接故意），所謂
    「不確定故意」，係指行為人對於構成犯罪之事實，預見其
    發生而其發生並不違背其本意者，刑法第13條第2 項定有明
    文。又按幫助犯之成立以行為人主觀上認識被幫助者正欲從
    事犯罪或係正在從事犯罪，即具有幫助故意，並不以行為人
    確知被幫助者係犯何罪名為必要。而金融機構存摺及金融卡
    等帳戶資料僅係供人作為存款、提款、匯款或轉帳之工具，
    本身並無經濟或交易之價值，且一般人在正常情況下，均得
    自行申辦金融帳戶領得存摺、金融卡使用，並無特定身分之
    限制，如無特殊理由，實無借用他人帳戶使用之理；而金融
    帳戶存摺、金融卡亦事關個人財產權益之保障，其專有性甚
    高，除非本人或與本人有親密關係者，難認有何理由可自由
    流通使用該帳戶資料，是一般人均有妥為保管及防止他人任
    意使用之認識，縱特殊情況偶需交付他人使用，亦必深入瞭
    解用途及合理性，始予提供，且該等專有物品如落入不明人
    士手中，而未加以闡明正常用途，極易被利用為與財產有關
    之犯罪工具，此為吾人依一般生活認知所易於體察之常識，
    而有犯罪意圖者，非有正當理由，竟徵求他人提供帳戶，客
    觀上可預見其目的，係供為某筆資金之存入後再行領出之用
    ，且該筆資金之存入及提領過程係有意隱瞞其行為人真實身
    分曝光之用意，一般人本於一般認知能力均易於瞭解，且邇
    來利用不實名目詐取金錢或自他人帳戶不法取得金錢之犯罪
    類型層出不窮，該等犯罪多數均係利用人頭帳戶作為出入帳
    戶，並經媒體廣為披載，被告為國中畢業，係成年且有相當
    社會經驗及智識之人，自難諉為不知，被告任意將其帳戶之
    存摺、印章、金融卡及密碼交付予他人使用，被告顯已預見
    其所交付之系爭帳戶之帳戶資料可能遭詐騙集團用以作為不
    正取財之不法目的使用，且上開帳戶實際上被利用為不正使
    用電腦相關設備取財使用結果之發生，亦不違背其本意甚明
    。本件事證明確，被告犯行堪予認定。
二、按刑法上之幫助犯，係指以幫助之意思，對於正犯資以助力
    ，而未參與實施犯罪之行為者而言，最高法院49年台上字第
    77號著有判例可資參考；又幫助犯係從屬於正犯而成立，以
    正犯已經犯罪為要件，故幫助犯並非其幫助行為一經完成，
    即成立犯罪，必其幫助行為或其影響力持續至正犯實施犯罪
    始行成立，有關追訴權時效，告訴期間等，亦自正犯完成犯
    罪時開始進行，是否合乎減刑要件，有無減刑條例等相關法
    律之適用，亦應以該時點為準據（最高法院86年度台上字第
    22號判決意旨參照）。本案之正犯為某真實姓名不詳之詐騙
    集團，其意圖為自己不法之所有，以不正方法將不正指令輸
    入電腦相關設備製作財產權之得喪、變更資料以取得被害人
    財物，正犯所為係犯刑法第339 條之3 第1 項之不正使用電
    腦相關設備取財罪，是核被告所為，係犯刑法第30條第1項
    前段、第339 條之3 第1 項之幫助不正使用電腦相關設備取
    財罪；檢察官聲請簡易判決處刑意旨雖認被告所為係犯幫助
    詐欺取財罪，惟本件被害人並未有何財產處分行為，而係遭
    詐騙集團以不正方法將不正指令輸入電腦相關設備以取得其
    存款，起訴法條容有未洽，然既經檢察官於本院審理時更正
    起訴法條，爰無庸變更起訴法條，附此敘明。被告幫助他人
    犯不正使用電腦相關設備取財罪，為幫助犯，應依刑法第30
    條第2 項之規定，按正犯之刑減輕之。爰審酌被告素行非佳
    ，提供金融機構帳戶資料供他人非法使用，助長詐騙集團遂
    行財產犯罪，造成犯罪偵查困難，致使此類犯罪手法層出不
    窮，嚴重危害交易秩序與社會治安，惟其本身並未實際參與
    不正利用電腦取財之犯行，責難性較小，衡其犯罪之動機、
    方法、生活狀況、所生損害，及犯後態度等一切情狀，量處
    如主文所示之刑。
據上論斷，應依刑事訴訟法第452 條、第299 條第1 項前段、第
273 條之1 第1 項，刑法第30條第1 項前段、第2 項、第339 條
之3 第1 項，判決如主文。
本案經檢察官陳川傑到庭執行職務。
中　　華　　民　　國　　96　　年　　4 　　月　　26　　日
                     刑事第五庭    法  官  李宜娟
以上正本證明與原本無異。
如不服本判決應於收受本判決送達後10日內向本院提出上訴書狀
，其未敘述上訴理由者，並得於提起上訴後10日內向本院補提理
由書狀（均須按他造當事人之人數附繕本）「切勿逕送上級法院
」
中　　華　　民　　國　　96　　年　　4 　　月　　26　　日
                                   書記官  孫秀桃
附錄本案論罪科刑法條
刑法第339條之3：
意圖為自己或第三人不法之所有，以不正方法將虛偽資料或不正
指令輸入電腦或其相關設備，製作財產權之得喪、變更紀錄，而
取得他人財產者，處7 年以下有期徒刑。
以前項方法得財產上不法之利益或使第三人得之者，亦同。
